臺灣彰化地方法院民事判決　96年度訴字第391號
原　　　告　乙○○
被　　　告　甲○○
　　　　　　　　　　　　號
上列當事人間請求損害賠償事件，原告提起刑事附帶民事訴訟，
經本院刑事庭裁定移送前來，本院於民國96年5月24日言詞辯論
終結，茲判決如下：
    主 文
被告應給付原告新台幣參拾陸萬元，及自民國九十六年三月八日
起至清償日止，按年息百分之五計算之利息。
原告其餘之訴駁回。
訴訟費用由被告負擔十分之六；餘由原告負擔。
本判決原告勝訴部分得假執行。被告以新台幣參拾陸萬元為原告
預供擔保，得免為假執行。
原告其餘假執行之聲請駁回。
    事實與理由
一、原告起訴主張：
    被告於民國95年8月10日下午2時10分許，駕駛車號M5-7885
    號自用小客車，從彰化縣永靖鄉○○村○○路○段265號騎樓
    ，由南往北方向倒車橫入道路時，竟疏未注意後方人車即逕
    行倒車橫入車道。適訴外人林慎騎乘車號G2F-231號機車後
    載其夫即被害人陳月聰，沿永興路1段由西往東方向直行駛
    至，亦疏未注意車前狀況，2車因而發生擦撞，致被害人受
    有左股骨閉鎖性骨折、左側第4、5肋骨骨折、右脛骨骨折之
    傷害，經送署立彰化醫院住院急救後，延至同年11月13日不
    治死亡。被告上開過失致死犯行，業經刑事庭以95年度交訴
    字第27號判決有罪在案。原告為被害人之女，因被害人之死
    亡受有精神上之痛苦，爰依侵權行為法律關係，請求被告賠
    償精神慰撫金新台幣（下同）60萬元等語，並聲明：被告應
    給付原告60萬元，及自起訴狀繕本送達翌日起至清償日止，
    按年息5%計算之利息；訴訟費用由被告負擔；願提供擔保，
    請准宣告假執行。
二、被告則以：
    伊於事發當時倒車已呈完成停止之狀態，正等待林慎騎機車
    經過，惟林慎當時不時回頭與被害人聊天，疏未注意車前情
    況，致2車發生擦撞。伊倒車固有部分過失，然林慎亦有過
    失甚明。又伊肇事後已盡真摯之努力，努力將傷害降至最低
    ，常至醫院探視被害人，然被害人因本身素有肝硬化及糖尿
    病等宿疾，其死亡原因與本件車禍是否有相當因果關係，仍
    有疑義，實不應由伊負全部賠償責任等語，資為抗辯，並聲
    明：原告之訴駁回；訴訟費用由原告負擔，如受不利判決，
    願供擔保請准宣告免為假執行。
三、原告主張被告疏未注意後方人車即倒車橫入車道，而與林慎
    騎乘之機車發生擦撞，致被害人受有左股骨閉鎖性骨折、左
    側第4、5肋骨骨折、右脛骨骨折等傷害之事實，為被告所不
    爭執，應認為真正。
四、經查，被害人因本件車禍致死，業經臺灣彰化地方法院檢察
    署檢察官督同檢驗員相驗明確，並有署立彰化醫院診斷證明
    書、相驗屍體證明書、驗斷書及勘驗筆錄等附於刑事卷可憑
    ，是被害人之死亡，係由被告及林慎之行為所致，其間有相
    當因果關係，已為明確。被告辯稱被害人死因尚有疑義，即
    不足採信。
五、按汽車倒車時，應顯示倒車燈光或作手勢後，謹慎緩慢後倒
    ，並應注意其他車輛及行人，道路交通安全規則第110條第2
    款定有明文。被告疏未注意後方人車即倒車橫入車道肇事，
    其有違反前開規定甚明，依法難辭過失之責，而應負賠償責
    任。
六、次按不法侵害他人致死者，被害人之父、母、子、女及配偶
    ，雖非財產上之損害，亦得請求賠償相當之金額，民法第
    194條定有明文。查被告倒車違規肇事，致原告之父死亡，
    原告自得請求被告賠償非財產上之損害即精神慰撫金。本院
    斟酌兩造之身份、地位、財產狀況及原告所受精神上之痛苦
    等一切情狀，認原告請求被告賠償非財產上損害60萬元，尚
    屬適當。
七、又按損害之發生或擴大，被害人與有過失者，法院得減輕賠
    償金額，或免除之，民法第217條第1項定有明文。本件被害
    人之使用人林慎騎乘機車疏未注意車前狀況，並隨時採取必
    要之安全措施，對本件車禍之發生自屬與有過失，而有過失
    相抵法則之適用。本院審酌本件車禍發生之原因及被告、林
    慎之過失程度，酌情認被告應負六成之過失責任；被害人應
    負四成之過失責任。
八、基上，原告得請求被告賠償之金額為36萬元（60萬元×6/10
    ）。從而，原告本於侵權行為之損害賠償請求權，請求被告
    賠償36萬元，及自起訴狀繕本送達翌日即96年3月8日起至清
    償日止，按年息5%計算之法定遲延利息，洵屬正當，應予准
    許，至逾此部分所為之請求，為無理由，應予駁回。
九、原告陳明願供擔保聲請宣告假執行，經核其勝訴部分未逾50
    萬元，應依職權宣告之。至原告敗訴部分，其假執行之聲請
    ，即失所附麗，應併予駁回。至被告陳明願供擔保聲請宣告
    免為假執行，核無不合，爰酌定相當擔保金額宣告之。
十、訴訟費用負擔之依據：民事訴訟法第79條。
中　　華　　民　　國　　96　　年　　5 　　月　　31　　日
                  民事第二庭    法　官　施錫揮
以上正本係照原本作成。
如對判決上訴，應於判決送達後20日內向本院提出上訴狀。
中　　華　　民　　國　　96　　年　　5 　　月　　31　　日
                      　　　    書記官　黃鏽金
